臺灣高等法院臺中分院刑事判決　　　　　民國九十一年度上易字第一三六號
　　上　訴　人　臺灣彰化地方法院檢察署檢察官
　　被　　　告　甲○○
　　選任辯護人　陳青來
右上訴人因被告竊佔案件，不服臺灣彰化地方法院中華民國九十年十一月二十三日第
一審判決（民國九十年度易字第六一三號，起訴案號：臺灣彰化地方法院檢察署民國
八十九年度偵字第六○七七號），提起上訴，本院判決如左：
    主　  文
上訴駁回。
    理  　由
一、公訴意旨略以：甲○○於民國（下同）八十九年四月十九日向乙○○買受其所持
    有崠溢企業有限公司（以下簡稱崠溢公司）之股份，並取得經營權，負責管理崠
    溢公司，明知坐落彰化縣溪州鄉濁水溪過溪子段六二二、六二八之五八、六二八
    之四五號土地，係中華民國所有，竟意圖為自己不法之利益，未經主管機關財政
    部國有財產局（以下簡稱國有財產局）之許可，竊佔上開土地，設置砂石碎解洗
    選之機械，從事砂石洗選、碎解工作，並堆置砂石，因認被告涉犯刑法第三百二
    十條第二項之竊佔罪嫌云云。
二、按犯罪事實應依證據認定之，無證據不得推定其犯罪事實，刑事訴訟法第一百五
    十四條定有明文。公訴意旨認被告涉犯刑法第三百二十條第二項之竊佔罪嫌，係
    以被告於八十九年六月製作之「土石碎解洗選場興辦事業計畫書」內所附土地登
    記謄本，已載明前揭土地為中華民國所有，足見被告明知其佔用之土地為國有地
    等語，為其論據。但訊之被告甲○○矢口否認有竊佔之犯行，辯稱土地上之機械
    、砂石係伊受讓崠溢公司，取得經營權之前即已存在，且伊係於受讓崠溢公司後
    之八十九年四月底，僱請測量公司測量土地後，始知悉佔用國有土地，隨即申請
    辦理土地使用類別之變更編定，並向國有財產局承租，自無竊佔國有土地各等語
    。查坐落彰化縣溪州鄉濁水溪過溪子段六二二、六二八之五八、六二八之四五號
    土地，現位於濁水溪堤防外之北側，原為鄭崑所占有，種植花生、甘薯、西瓜等
    作物，嗣經輾轉讓與，於八十八年九月間由崠溢公司負責人乙○○及股東謝瑞東
    取得占有，並於其上設置機械，堆置砂石，迄至八十九年四月十九日，因被告以
    新台幣二千一百萬元向乙○○買受崠溢公司之機械設備及股份，乃一併受讓土地
    之占有等情，業據證人鄭崑、宋清吉、陳蒼興及謝瑞東證述無訛，並經原審法院
    勘驗現場屬實，製有略圖可稽，且有現場照片及讓渡書足憑。可見前揭土地位於
    濁水溪堤防之外，非如公訴意旨所指之濁水溪河川地，且已長期為人占有、利用
    ，並於乙○○為崠溢公司負責人時，即由其設置機械、堆置砂石所佔用。是被告
    於受讓該地之占有後，要僅繼續乙○○之佔用狀態而已。又被告於八十九年四月
    十九日買受崠溢公司之機械設備及股份後，於同年四月底委託江世凱撰寫「土石
    碎解洗選場興辦事業計畫書」，並由江世凱僱請正地測量顧問有限公司測量後，
    始知悉崠溢公司佔用國有土地，隨即於同年六月二十三日申請辦理土地使用類別
    之變更編定，且向國有財產局承租，而獲國有財產局及經濟部同意之事實，亦據
    證人江世凱結證屬實，並有收據、請款單、經濟部函、國有財產局台灣中區辦事
    處雲林分處函及「土石碎解洗選場興辦事業計畫書」等件在卷可稽。觀諸上情，
    並參以警訊筆錄記載，被告係於八十九年六月三十日始受警訊問，是時已在被告
    請人測量土地，並申請承租之後一節，堪認被告於受讓上開土地之時，尚不知該
    地為國有土地，乃至請人測量土地之後，始行知悉。自難僅以被告製作之「土石
    碎解洗選場興辦事業計畫書」內所附土地登記謄本，記載土地為中華民國所有，
    即認被告於受讓土地之時，即明知該地為國有土地。再者，被告既以鉅額資金受
    讓前揭土地，且該土地於受讓之前，已長期為人占有、利用，則其必以為有占有
    、使用土地之權。及至土地測量，知悉為國有土地後，復隨即向國有財產局辦理
    承租，足見其亦無為自己不法利益之意圖甚明。綜據上述，被告既無為自己不法
    利益之意圖，且對於上開土地亦僅為繼續前手之佔用狀態，自難認其有竊佔之事
    實。此外，復查無其他確切證據，足資憑認被告有何公訴意旨所指之犯行，是不
    能證明被告犯竊佔罪，原判決為無罪之諭知。經核並無不當，上訴意旨，仍執陳
    詞，指摘原判決不當，非有理由，應予駁回。
三、據上論斷，應依刑事訴訟法第三百六十八條，判決如主文。
本案經檢察官丙○○到庭執行職務。
中      華      民      國　    九十一   年    　 四      月     三 　  日
                                  臺灣高等法院臺中分院刑事第六庭
                                        審判長法　官　李　文　雄
                             法　官　邱　顯　祥
                                              法  官　陳　嘉　雄
右正本證明與原本無異。
不得上訴。
                                              書記官  王　麗　英
中      華      民      國　    九十一   年    　 四      月     三 　  日
                                                                        Ｉ
